臺灣板橋地方法院刑事判決　　　　　　　99年度訴字第2858號
公　訴　人　臺灣板橋地方法院檢察署檢察官
被　　　告　翁廷宇
選任辯護人　周彥憑律師
被　　　告　詹尹萱
選任辯護人　謝岳龍律師
上列被告因重傷害案件，經檢察官提起公訴（98年度偵字第3425
7號），本院判決如下：
    主    文
翁廷宇共同使人受重傷未遂，處有期徒刑貳年拾月。
詹尹萱無罪。
    犯罪事實
一、翁廷宇與詹尹萱係同窗多年之好友，詹尹萱與蕭宇棠（原名
    蕭晉丞，業於民國98年11月13日更名）為男女朋友關係，翁
    廷宇與蕭宇棠則互不相識，彼此間本無任何血海深仇。詹尹
    萱因己墮胎認蕭宇棠失信未照護渠等事，而與蕭宇棠發生爭
    吵後，詹尹萱自覺委屈，乃於98年11月21日晚間 9時48分至
    同日晚間10時28分許間，分別以行動電話門號0000000000號
    、0000000000號，多次與翁廷宇使用之行動電話門號000000
    0000號相互連繫，並向翁廷宇哭訴上情，二人並約定在臺北
    縣土城市（現改制為新北市土城區○○○路 ○段上之「肯德
    基」速食店見面再敘，迨二人依約碰面後，翁廷宇即騎乘機
    車附載詹尹萱至位在同縣土城市○○路與延吉街交岔口、四
    周無大型物體隱蔽而尚屬空曠之清水公園內聊天，詹尹萱到
    場仍苦訴渠所受委屈，翁廷宇聽聞後，已對蕭宇棠之行止頗
    有微詞，嗣詹尹萱心情較為平復後，乃向翁廷宇表示欲電請
    蕭宇棠載渠返回住處，翁廷宇即騎車離去，詹尹萱則先後於
    同日晚間11時23分、同時25分、同時41分許，以前揭行動電
    話門號0000000000號撥打至蕭宇棠使用之行動電話門號0000
    000000號，央求蕭宇棠至上開清水公園載渠返家，蕭宇棠雖
    應允之，惟並未立即出現，翁廷宇於同日晚間11時51分許，
    以其前開使用之行動電話與詹尹萱連繫，確認蕭宇棠已應允
    搭載詹尹萱返家，然詹尹萱不耐等候，乃於同日晚間11時52
    分許，電催蕭宇棠儘速抵達，詹尹萱因此再度自覺未受蕭宇
    棠重視，復於同日晚間11時53分至同時58分許間，先後持用
    上揭行動電話門號0000000000號與翁廷宇連繫，並向其訴說
    委屈，翁廷宇為免詹尹萱深夜獨自一人在公園內發生意外，
    乃與其真實姓名年籍均不詳、綽號分別為「阿承」、「羊咩
    」、「阿二」之成年男性友人分騎機車折返清水公園，並於
    98年11月22日凌晨0時2分許，以其前揭使用之行動電話與詹
    尹萱連繫，確認詹尹萱仍在公園內，蕭宇棠旋於同年月22日
    凌晨0時3分許，騎乘車牌號碼 CNE-158號機車抵達清水公園
    ，詹尹萱仍因渠墮胎未受蕭宇棠關懷等感情問題，而與蕭宇
    棠在清水公園內發生爭吵，翁廷宇與該綽號「阿承」、「羊
    咩」、「阿二」者在公園旁聽聞詹尹萱二人之爭吵聲，依其
    四人社會生活之通常經驗與智識，雖可預見持質地堅硬之機
    車大鎖，朝屬人體重要器官組織所在之頭部揮擊，將足以造
    成人之身體受有重大不治或難治傷害之可能，竟仍因替不知
    情之詹尹萱忿忿不平，而對蕭宇棠怒火中燒，共同基於即使
    發生蕭宇棠受重傷結果，亦不違背其等本意之使人受重傷之
    犯意聯絡，於同日凌晨0時8分（起訴書誤載為 1時）許，在
    上開清水公園內，趁蕭宇棠與詹尹萱發生爭執未及注意之際
    ，由翁廷宇手持機車大鎖，自背後朝蕭宇棠頭部右側偏後方
    處接續重擊5、6次，該綽號「阿承」、「羊咩」、「阿二」
    者則分持棍棒合力揮擊蕭宇棠之頭部及肩部等部位，惟因誤
    擊翁廷宇之右手，翁廷宇乃改以徒手方式毆擊蕭宇棠，致蕭
    宇棠受有頭部外傷併硬腦膜下腔出血、頭皮 3處（4公分、6
    公分、7公分）、臉部1處（1公分）、口腔內2處（2公分、4
    公分）撕裂傷及右肩胛骨骨折等傷害，翁廷宇等人見蕭宇棠
    頭部出血後，主觀上認知其等行為已足以實現使蕭宇棠受重
    傷之結果發生，且蕭宇棠頭部出血情形如未立即送醫救治，
    確有可能迅速惡化，致蕭宇棠身體受有重大傷害，並因而不
    治或難治結果實現之可能，其等始就此罷手，任令當時頭部
    受重擊、意識已呈昏迷狀態之蕭宇棠倒臥在路旁，而未為任
    何救助或報警處理等積極舉措，旋即分騎機車搭載斯時在場
    哭泣而不知所措之詹尹萱加速往中和方向逃離現場，途中並
    將前揭機車大鎖信手棄置在某處。幸經路人及時發現上情，
    並撥打119電話求救，經救護人車於同日凌晨0時38分許抵達
    現場，旋將蕭宇棠送往醫療財團法人徐元智先生醫藥基金會
    亞東紀念醫院（下稱亞東醫院）急診救治，蕭宇棠之身體始
    免於遭受重大不治或難治之傷害。
二、案經蕭宇棠訴請暨臺北縣（現改制為新北市）政府警察局土
    城分局移送臺灣板橋地方法院檢察署檢察官偵查起訴。
    理    由
壹、證據能力之說明：按所謂證據能力，指證據得提出於法院調
    查，以供作認定犯罪事實存否之用所具備之形式資格，而證
    據能力之有無，即證據是否適格，悉依相關法律定之，不許
    法院自由判斷。無證據能力之證據資料，應先予以排除，不
    得作為判斷之依據，故證據資料必先具有證據能力，容許為
    訴訟上之證明，並在審判期日經合法調查後，始有證明力可
    言，而得進一步為法院評斷其能否證明某種待證事實有無之
    實質證據價值（最高法院95年度臺上字第3764號、96年度臺
    上字第5979號判決意旨參照）。又依法律規定為有證據能力
    之證據，於其條文如係規定應符合一定之要件，始例外取得
    證據能力者，於個案審判上如何認定其符合規定之要件，自
    應於判決理由內，依其調查所得為必要之說明。茲就本案所
    涉之證據能力部分，分列說明如下：
一、為保障被告之反對詰問權，排除具有虛偽危險性之傳聞證據
    ，以求實體真實發見，92年2月6日修正公布，同年9月1日施
    行之刑事訴訟法增訂傳聞法則及其例外規定，於第159條第1
    項修正為「被告以外之人於審判外之言詞或書面陳述，除法
    律有規定者外，不得作為證據」，該條所稱「法律有規定」
    得作為證據者，乃傳聞法則之例外規定，例如同法增訂之第
    159條之1至第159條之5等，此均屬有證據能力之法律規定。
    次按被告以外之人於偵查中向檢察官所為之陳述，除顯有不
    可信之情況者外，得為證據，同法第159條之1第 2項定有明
    文，考諸偵查中被告以外之人向檢察官所為之供述，性質上
    本屬傳聞證據，且常為認定被告有罪之證據，自理論上言，
    如未予被告反對詰問、適當辯解之機會，一律准其為證據，
    似與當事人進行主義之精神不無扞格之處，對被告之防禦權
    亦有所妨礙，又刑事訴訟法規定檢察官代表國家偵查犯罪、
    實施公訴，基於當事人一方之原告地位，就被告犯罪事實及
    訴訟條件與據以認定證據能力等訴訟程序上之事實，固應善
    盡舉證責任，然因檢察官依法有訊問證人、鑑定人之權，且
    訊問被告以外之人時，本應對被告有利、不利之情形併予注
    意，再徵諸實務運作現況，檢察官大多能遵守法定程序之要
    求，尚不致有故意違法取證情事，復依法命受訊問人具結，
    可信性極高，是為兼顧理論與實務，被告以外之人於偵查中
    所為之陳述，除反對該項供述具有證據能力之被告、代理人
    、辯護人等，自應就「顯有不可信之情況」負釋明之責，否
    則被告以外之人向檢察官所為之陳述，即得作為認定被告犯
    罪之證據，以符前揭條文之立法意旨。又所謂顯有不可信之
    情況，既涉證據能力有無之判斷，應指證人等被告以外之人
    為陳述之當時，外在環境是否存在顯然足以影響其意思自由
    之不當外力及陳述之人是否對於所言之法律效果顯然存有誤
    解而言，尚不包含對於證人等供述內容憑信性等證據證明力
    評價之判斷，亦即指該不可信情形甚為顯著了然者為限，此
    固非以絕對不須經調查程序為條件，然須從卷證本身，綜合
    訊問時之外部情況，例如是否踐行偵查中調查人證之法定程
    序等，為形式上之觀察或調查，即可發現，無待進一步為實
    質調查之情形而言，否則即將證據能力與有待法院綜合全辯
    論意旨及調查證據所得而依法認定之證明力判斷混為一談（
    最高法院96年度臺上字第5684號判決意旨參照）。而被告之
    反對詰問權係指訴訟上被告有在公判庭當面詰問證人，以求
    發見真實之權利，此與證據能力係指符合法律所規定之證據
    適格，而得成為證明犯罪事實存在與否之證據資格，二者性
    質上並非相同。否則，被告以外之人如於審判中所為之陳述
    ，與其先前在檢察官偵查中所為之陳述不符時，遽謂後者無
    證據能力，依同法第155條第2項規定，即悉數摒除不用，僅
    能採取其於審判中之陳述作為判斷之依據，按之現行刑事訴
    訟法關於傳聞證據排除例外之規定，殊難謂為的論；況偵查
    中檢察官訊問證人，旨在蒐集被告之犯罪證據，以確認被告
    嫌疑之有無及內容，與審判中透過當事人之攻防，經由詰問
    程序調查證人以認定事實之性質及目的有別。偵查中辯護人
    僅有在場權及陳述意見權，並無詰問證人之權利，此觀同法
    第245條第2項前段之規定甚明。又同法第248條第1項係規定
    檢察官「訊問證人時，如被告在場者，被告得親自詰問」，
    故祇要被告在場而未經檢察官任意禁止者，即屬已賦予其得
    詰問證人之機會，被告是否親自詰問，在所不問；同條第 2
    項前段規定「預料證人於審判時不能訊問者，應命被告在場
    」，就訊問證人時應否命被告在場，則委諸檢察官之判斷。
    凡此，均尚難謂係檢察官訊問證人之程序必須傳喚被告使其
    得以在場之規定。故偵查中檢察官訊問證人，雖未經被告親
    自詰問，或因被告不在場而未給予其詰問之機會者，該證人
    所為之陳述，並非所謂之「顯有不可信之情況」，而得據以
    排除其證據能力（最高法院96年度臺上字第4365號、第7448
    號、97年度臺上字第1653號判決意旨可參）。惟按被害人、
    告訴人乃被告以外之人，本質上仍屬證人，其陳述被害經過
    ，仍應依人證之法定偵查、審判程序具結，方得作為證據（
    最高法院93年臺上字第6578號判例意旨參照），又刑事訴訟
    法第158條之3規定證人依法應具結而未具結者，其證言不得
    作為證據，是證人除有同法第186條第1項所定不得令其具結
    之情形外，均應命其具結，否則其證言即不具證據能力，此
    立法理由乃在擔保該證言係據實陳述之可信性，故未依法具
    結者，依證據排除法則，當無證據能力，而不得作為證據。
    另按被告以外之人於檢察事務官、司法警察官或司法警察調
    查中所為之陳述，與審判中不符時，其先前之陳述具有較可
    信之特別情況，且為證明犯罪事實存否所必要者，得為證據
    ，刑事訴訟法第159條之2定有明文，揆其立法旨意，乃被告
    以外之人於檢察事務官、司法警察（官）調查中之陳述，性
    質上屬傳聞證據，違背直接審理及言詞審理原則，原則上不
    認其具證據能力，惟檢察事務官、司法警察（官）依法均具
    有調查犯罪嫌疑人犯罪情形及蒐集證據等職權，若以其等調
    查所得證據資料，一昧排除，自違背實體真實發見之訴訟目
    的，是以先前與審判中不符之陳述，具有較可信之特別情形
    ，且為證明犯罪事實存否所必要者，例外認有證據能力，此
    與籠統之所謂「案重初供」者迥然不同（最高法院94年度臺
    上字第2677號判決意旨參照）。又上開傳聞法則之例外，即
    英美法所稱之「自己矛盾之供述」，必符合被告以外之人於
    檢察事務官、司法警察（官）調查中所為之陳述，「與審判
    中不符」，且其先前之陳述，具備「有較可信之特別情況」
    及「必要性」要件，始例外得適用上開規定，而認其先前所
    為之陳述有證據能力。其中所謂之「與審判中不符」，係指
    該陳述之主要待證事實部分，自身前後之供述有所不符，導
    致應為相異之認定，此包括先前之陳述詳盡，於後簡略，甚
    至改稱忘記、不知道或有正當理由而拒絕陳述等實質內容已
    有不符者在內（最高法院96年度臺上字第4365號判決意旨參
    照），且應就前後階段之陳述為整體判斷，以決定其間是否
    具有實質性差異，惟毋須針對全部陳述作比較，陳述之一部
    分如有不符，亦屬之，又此項傳聞法則之例外，僅適用於被
    告以外之人於審判中，以證人身分，依法定程序到場具結陳
    述，並接受被告之詰問，而其陳述與先前在檢察事務官、司
    法警察（官）調查中所為之陳述不符時，倘若該被告以外之
    人未於審判中，以證人身分依法定程序到場具結陳述，並接
    受被告之詰問，其於檢察事務官、司法警察（官）調查中所
    為之陳述，縱具有特別可信及必要性之要件，仍不符上開規
    定，自不得依該規定採為證據（最高法院95年度臺上字第36
    99號判決意旨可參）。又所謂「有較可信之特別情況」（即
    學理上所稱之「特信性」），乃指其陳述與審判中之陳述交
    叉比較，就陳述是否出於供述者之真意、其心理狀態是否健
    全、有無其他訴訟關係人在場、有無違法取供之外力干擾（
    如詢問有無出於不正方法、陳述是否出於非任意性、有無違
    反法定障礙事由期間不得詢問及禁止夜間詢問之規定、詢問
    時是否踐行告知義務、該等筆錄之記載與錄音或錄影內容是
    否相符等筆錄作成之外部情況）等程序上信用性為判斷，從
    其陳述時之各種外部客觀之環境或條件等狀況予以觀察，先
    前之陳述係在有較可信為真實之特別情況下所為，足以令人
    相信該陳述係屬虛偽之危險性，較諸審判中經反對詰問可信
    性擔保之陳述為低者，例如先前之陳述係出於自然之發言，
    審判階段則受到外力干擾，或供述者因自身情事之變化等情
    形均屬之，故應就調查筆錄製作之原因、過程、功能及其他
    各種外部情況等，加以觀察其信用性，據以判斷該項傳聞證
    據是否有特別可信之情況（最高法院94年度臺上字第1653號
    、第 629號、95年度臺上字第1198號、第3764號、96年度臺
    上字第4365號判決意旨足參）。上揭「有較可信之特別情況
    」係屬傳聞證據例外取得證據能力之特別要件，與一般供述
    證據須具備任意性之證據能力要件有別，二者不可混為一談
    ，且此係證據能力之特別規定，非屬證據證明力之問題，故
    被告以外之人於檢察事務官、司法警察（官）調查中所為與
    審判中不符之陳述，縱係出於其自由意思，然仍須具備「有
    較可信之特別情況」要件，始得採為證據，不得泛以被告以
    外之人先前在調查中所為與審判中不符之陳述係出於其自由
    意思，即謂已具備特信性要件，而採為犯罪之證據，否則其
    在審判中之陳述亦係出於任意性，即無從判斷其先前之陳述
    何以具有「較可信之特別情況」（最高法院94年度臺上字第
    5490號、98年度臺上字第58號、第3011號判決意旨可參）。
    至所謂之「必要性」要件，乃指就具體個案案情及相關證據
    予以判斷，主要待證事實或與犯罪事實存否相關之事實存在
    或不存在，已無從再由同一供述者取得與先前相同之陳述內
    容，縱以其他證據替代，亦無由達到同一目的，而有利用原
    先陳述之必要。復按被告以外之人於審判外之陳述，雖不符
    刑事訴訟法第159條之1至第159條之4之規定，而經當事人於
    審判程序同意作為證據，法院審酌該言詞陳述或書面陳述作
    成時之情況，認為適當者，亦得為證據。當事人、代理人或
    辯護人於法院調查證據時，知有第159條第1項不得為證據之
    情形，而未於言詞辯論終結前聲明異議者，視為有前項之同
    意，同法第159條之5定有明文，究其立法意旨在於傳聞證據
    未經當事人反對詰問予以核實前，原則上先予排除，惟若當
    事人業已放棄反對詰問權，於審判程序中表明同意該等傳聞
    證據可作為本案證據，或於言詞辯論終結前未曾聲明異議者
    ，基於尊重當事人對傳聞證據之處分權，且證據資料愈豐富
    ，愈有助於真實發見之理念，並強化言詞辯論之功能，使訴
    訟程序得以聚焦爭點，集中審理與順暢進行，上開傳聞證據
    亦有證據能力。又同條第2項「擬制同意」與同條第1項之明
    示同意有別，實務上常見當事人等係以「無異議」或「沒有
    意見」表示之，斯時倘該證據資料之性質，已經辯護人閱卷
    而知悉，或自起訴書、原審判決書之記載而了解，或偵、審
    中經檢察官、審判長、受命法官、受託法官告知，或被告逕
    為認罪答辯或有類似之作為、情況，即可認該相關人員於調
    查證據之時，知情而合於擬制同意之要件（最高法院96年度
    臺上字第4174號判決意旨參照）。再刑事訴訟法第159條之5
    之規定，僅在強調當事人之同意權得取代其反對詰問權，使
    傳聞證據得作為證據，並無限制必須不符合同法第159條之1
    至第159條之4規定，始有適用；亦即，依目的解釋之方法，
    第159條之5並不以被告以外之人於審判外之陳述「必不符合
    」第159條之1至第159條之4有關傳聞法則例外規定之情形，
    始有其適用（臺灣高等法院暨所屬法院96年度法律座談會刑
    事類提案第26號研討結果足資參照）。經查：
(一)告訴人蕭宇棠於99年 2月11日偵查中向檢察官所為之陳述，
    無疑係居於證人之地位，就本案事實經過有重要關係之親身
    知覺、體驗所為之供述，又無法定不得令渠具結之事由，檢
    察官自應依法命渠具結，使渠知悉有據實陳述之義務，以擔
    保證言之真實性，該供述證據方具證據能力，惟經本院核閱
    卷內資料所示，檢察官於偵查中係以告訴人身分傳喚渠到場
    ，偵訊過程並未將渠轉為證人身分，並告以具結義務及偽證
    處罰，亦未依法命其具結，此有臺灣板橋地方法院檢察署檢
    察官99年1月28日辦案進行單、同署99年2月11日點名單及訊
    問筆錄等在卷可按，顯見檢察官訊問告訴人時，並未踐行證
    人之法定調查程序，又被告詹尹萱之辯護人於本院準備程序
    中，就上開供述之證據能力既已提出異議（辯護人之異議理
    由雖將證據能力與證人之法定調查方法即交互詰問混為一談
    ，而非可採，然此仍不影響異議之效力），是揆諸前揭規定
    與說明，告訴人蕭宇棠於偵查中向檢察官依法應具結而未具
    結所為之陳述，自不得充為認定被告詹尹萱本案犯罪事實存
    否之證據。
(二)證人蕭宇棠於98年11月23日警詢時所為之指證，係被告以外
    之人於審判外之言詞陳述，核屬傳聞證據，而被告詹尹萱之
    辯護人於本院準備程序中，就上開供述之證據能力固已提出
    異議，惟證人蕭宇棠於警詢時所為之陳述，與本院審理中所
    結證就渠與被告詹尹萱於案發之際，在清水公園內是否發生
    爭吵等節，前後尚有不符之處，且渠於警詢時之陳述，要屬
    證明被告詹尹萱是否有公訴人所指犯罪事實所不可或缺之證
    據資料，當具有採認之必要性，再觀諸渠於警詢時陳述之外
    部附隨之環境與條件等情，警員當時係在亞東醫院內詢問並
    製作筆錄，應無任何不正取供之情形與必要，又渠於案發後
    初次經警詢問，時間上尚不及權衡利害及取捨得失，且渠斯
    時頭部受傷未久，記憶能力當受有影響，猶可為如此清晰明
    確之陳述，復無被告在場之情況下，堪認證人蕭宇棠於警詢
    時並未遭受任何外力壓迫，心理狀態亦屬健全，記憶未受污
    染，所述應係出於其真意，依當時客觀環境與條件加以觀察
    ，可信度甚高，反徵渠於偵、審中經由開庭、閱卷等程序，
    可得而知被告翁廷宇係供稱其經由爭吵聲始動手傷人等語，
    渠居於告訴人之地位，無非在冀使被告受刑事訴追與處罰，
    本質上即與被告處於相反之立場，為達告訴目的，告訴人就
    被害經過所為之指述內容，難免渲染、誇大，未必完全真實
    ，甚至有虛偽陳述之危險，是證人蕭宇棠於本院審理時所為
    之證述，既有相當理由可信渠已受到外力干擾及因自身情事
    變化等情形，足認渠先前於警詢時之陳述具有較可信之特別
    情況，揆諸上揭規定與說明，應例外取得證據能力，而得作
    為本院認定被告翁廷宇、詹尹萱於本案有罪或無罪之證據資
    料，被告詹尹萱之辯護人前揭所執，洵屬無稽，自非可採。
(三)本判決下列其餘所引用之被告翁廷宇、詹尹萱以外之人於審
    判外之言詞或書面陳述，固皆屬傳聞證據，惟被告二人及其
    等辯護人迄至言詞辯論終結時，對於前揭傳聞證據既均已知
    其情，或已同意作為證據，或未對該等證據資料之證據能力
    聲明異議，本院審酌上開證據資料製作時之情況，製作人與
    被告二人間並無恩怨嫌隙，衡諸製作當時應無刻意誣陷或迴
    護被告二人之情，復查無其他違法不當取證或證據容許性明
    顯過低等瑕疵，因認以之作為證據俱屬適當，揆諸前開規定
    與說明，該等證據資料自應有證據能力。
二、傳聞法則乃係對被告以外之人於審判外之言詞或書面陳述所
    為之規範，非供述證據即無傳聞法則之適用，至判斷是否為
    供述證據，厥在於該項證據是否有經過「知覺」、「記憶」
    及「表達」之供述要素存在。又照片係傳達照相當時之現場
    實況，而照片所傳達者與現場實況，二者內容之一致性，則
    係藉由機械運作本身之客觀性、邏輯性加以保障；換言之，
    照片並不存在人類經常對於現實情狀之知覺、記憶、表達而
    生錯誤或扭曲之情形，自非供述證據。經查，本判決下列所
    引用之照片，參諸上開說明，既非供述證據，本無傳聞法則
    之適用，復查別無其他事證足以懷疑或證明前揭照片有經偽
    造、變造之情形，又該等照片與本案尚具有關聯性，且經合
    法攝得，俱應認為有證據能力。次查，卷附行動電話門號00
    00000000號、0000000000號之通聯紀錄，因其內容皆係機械
    式記錄通信時間及通聯對象等情，與供述證據須自然人觀察
    、記憶、陳述之特質不同，並無供述證據本質上之不可靠性
    及不確定性，均非供述證據，而無傳聞法則之適用，復查別
    無其他事證足以懷疑或證明有經偽造、變造之情形，且與本
    案亦具有關聯性，仍應認為有證據能力。
貳、有罪部分：
一、按證人之供述具有特殊性，與物證或文書證據之客觀性、不
    變性不同，而人類對於事物之注意與觀察，本侷於先天能力
    之限制，未必能如攝影機或照相機般，對周遭所發生或親身
    經歷之事實均能機械式準確無遺地捕捉，亦未必能洞悉事實
    發生過程之每一細節及原始全貌，況常人對於過往事物之記
    憶，隨時日之間隔而漸趨模糊或有失精確，自難期渠能如錄
    影重播般，將過往事物之原貌完全無遺地呈現。此外，因個
    人教育程度、生活經驗、語言習慣之不同，渠表達意思之能
    力與方式，亦容易產生差異，故供述證據常受陳述人個人觀
    察與認知事物能力、記憶存取與退化程度、言語表達與描述
    能力、誠實意願、利害關係、用字遣詞嚴謹程度、對所詢問
    題理解力、主觀好惡與情緒作用、筆錄製作人之理解與記錄
    能力等不同，而有對相同事物歧異供述之情形發生，是此歧
    異之原因，未必絕對係出於虛偽或記憶受外力污染所致（最
    高法院92年度臺上字第4387號、99年度臺上字第6656號判決
    意旨可參），而刑事訴訟法就證據之證明力，採自由心證主
    義，將證據之證明力，委諸法官評價，即凡經合法調查，且
    有證據能力之證據，由法官本於生活經驗上認為確實之經驗
    法則及理則上當然之論理法則以形成確信之心證，是心證之
    形成，由來於經嚴格證明之證據資料之推理作用；有由一個
    證據而形成者，亦有賴數個證據而獲得者。一種證據，不足
    形成正確之心證時，即應調查其他證據。如何從無數之事實
    證據中，採擇最接近事實原貌之證據，此為證據之評價問題
    。在數個證據中，雖均不能單獨證明全部事實，但如各證據
    間具有互補性或關連性，法院自應就全部之證據，經綜合歸
    納之觀察，依經驗法則衡情度理，本於直接審理所得之心證
    客觀判斷，方符真實發見主義之精神。倘將各項證據予以割
    裂，單獨觀察，分別評價，或針對證人之陳述，因枝節上之
    差異，先後詳簡之別，即悉予摒棄，此證據之判斷自欠缺合
    理性而與事理不侔，即與論理法則有所違背，所為判決當然
    違背法令（最高法院96年度臺上字第5003號判決意旨參照）
    。又證人之陳述有部分前後不符或相互間有所歧異時，或因
    記憶淡忘、或事後迴護被告、或因其他事由所致，究竟何者
    為可採，法院仍得本諸自由心證予以斟酌，非謂一有不符或
    矛盾，即應認渠供述全部均為不可採信；尤其關於行為動機
    、手段及結果等之細節方面，證人之證言，有時亦有予渲染
    之可能；然渠基本事實之陳述，若果與真實性無礙時，則仍
    非不得予以採信，最高法院著有74年臺上字第1599號判例暨
    90年度臺上字第6078號、95年度臺上字第1366號判決意旨足
    資覆按。因之，證人供述之證據，前後縱有差異，法院依憑
    證人前後之供述證據，斟酌其他證據，本於經驗法則與論理
    法則，取其認為真實之一部，作為論罪之證據，自屬合法（
    最高法院90年度臺上字第6943號判決要旨參照）。從而，證
    人供述證據之採認，應就供述者前後陳述整體為觀察，不宜
    斷章取義，以免曲解誤認，若渠基本事實之陳述與真實性無
    礙，復有其他佐證可供審究時，即就渠供述一部分認為真實
    者予以採取，非謂一有不符或矛盾，即認全部均為不可採信
    ，而採信渠一部分證言時，當然排除其他部分之證言，此為
    法院取捨證據法理上之當然結果，縱未於判決理由內說明捨
    棄他部分證言之理由，而僅說明採用某部分證言之理由，於
    判決本旨當無影響。另認定犯罪之原因、動機、行為人與被
    害人平日之關係等項，其證明之方法，除經法律明定為構成
    犯罪事實之要素者，其證據應為嚴格之證明外，如非屬犯罪
    構成要件之事實者，則以經自由之證明為已足，但所謂自由
    證明，係指使用之證據，其證據能力或證據調查程序不受嚴
    格限制而已，有罪判決書仍應將此經自由證明所得之證據資
    料及其認定之理由，依法予以載明，始足為論罪科刑之準據
    （最高法院71年臺上字第5658號判例暨91年度臺上字第 980
    號判決意旨參照）。
二、訊據被告翁廷宇固坦承其於上開時、地，確有持機車大鎖揮
    擊告訴人蕭宇棠之頭部，惟矢口否認有使人受重傷之故意，
    辯稱：其僅知用機車大鎖攻擊人之頭部會使人受傷，但因一
    時衝動，不知道會如此嚴重，其傷害告訴人之目的係在教訓
    之，並無使告訴人受重傷之故意云云，辯護人則以：被告翁
    廷宇係為詹尹萱出氣，為教訓告訴人，一時衝動，始出手毆
    打告訴人，且被告翁廷宇所持之機車大鎖係隨手取得，並非
    預先準備，又其之前不認識告訴人，二人間並無恩怨仇恨，
    其應無出於重傷害故意而毆打告訴人之可能，是其僅有傷害
    之故意等語為被告翁廷宇辯護。經查：
(一)被告翁廷宇與同案被告詹尹萱係同窗多年好友，詹尹萱與告
    訴人蕭宇棠（原名蕭晉丞，業於98年11月13日更名）為男女
    朋友關係，被告翁廷宇與告訴人則互不相識，彼此間無任何
    血海深仇，同案被告詹尹萱因己受人工流產，認告訴人失信
    未照護渠等事，而與告訴人發生爭吵後，詹尹萱自覺委屈，
    乃於98年11月21日晚間 9時48分至同日晚間10時28分許間，
    分別以行動電話門號0000000000號、0000000000號，多次與
    被告翁廷宇使用之行動電話門號0000000000號相互連繫，並
    向被告翁廷宇哭訴上情，二人並約定在臺北縣土城市○○路
    ○ 段上之「肯德基」速食店見面再敘，迨二人依約碰面後，
    被告翁廷宇即騎乘機車附載詹尹萱至位在同縣土城市○○路
    與延吉街交岔口、四周無大型物體隱蔽而尚屬空曠之清水公
    園內聊天，詹尹萱到場仍苦訴渠所受委屈，被告翁廷宇聽聞
    後，已對告訴人之行止頗有微詞，嗣詹尹萱心情較為平復後
    ，乃向被告翁廷宇表示欲電請告訴人載渠返回住處，被告翁
    廷宇即騎車離去，詹尹萱則先後於同日晚間11時23分、同時
    25分、同時41分許，以上開行動電話門號0000000000號撥打
    至告訴人使用之行動電話門號0000000000號，央求告訴人至
    上開清水公園載渠返家，告訴人雖應允之，惟未立即出現，
    被告翁廷宇於同日晚間11時51分許，以其前揭使用之行動電
    話與詹尹萱連繫，確認告訴人已應允搭載詹尹萱返家，然詹
    尹萱不耐等候，乃於同日晚間11時52分許，電催告訴人儘速
    抵達，詹尹萱因此再度自覺未受告訴人重視，復於同日晚間
    11時53分至同時58分許間，先後持用上揭行動電話門號0000
    000000號與被告翁廷宇連繫，並向其訴說委屈，被告翁廷宇
    為免詹尹萱深夜一人在公園內發生意外，乃與其真實姓名年
    籍均不詳、綽號分別為「阿承」、「羊咩」、「阿二」之成
    年男性友人分騎機車折返清水公園，並於98年11月22日凌晨
    0時2分許，以其前揭使用之行動電話與詹尹萱連繫，確認詹
    尹萱仍在公園內，告訴人旋於同年月22日凌晨0時3分許，騎
    乘車牌號碼 CNE-158號機車抵達清水公園，詹尹萱仍因渠受
    人工流產胎未受告訴人關懷等感情問題，而與告訴人在清水
    公園內發生爭吵，被告翁廷宇與該綽號「阿承」、「羊咩」
    、「阿二」者在公園旁聽聞詹尹萱二人之爭吵聲後，乃於同
    日凌晨0時8分許，在上開清水公園內，趁告訴人與詹尹萱發
    生爭執未及注意之際，由被告翁廷宇手持機車大鎖，自背後
    朝告訴人頭部右側偏後方處接續重擊5、6次，該綽號「阿承
    」、「羊咩」、「阿二」者則分持棍棒合力揮擊告訴人之頭
    部及肩部等部位，惟因誤擊被告翁廷宇之右手，被告翁廷宇
    乃改以徒手方式毆擊告訴人，致告訴人受有頭部外傷併硬腦
    膜下腔出血、頭皮3處（4公分、6公分、7公分）、臉部 1處
    （1公分）、口腔內2處（2公分、4公分）撕裂傷及右肩胛骨
    骨折等傷害，被告翁廷宇等人見告訴人頭部已出血後，始就
    此罷手，任令當時頭部受重擊、意識已呈昏迷狀態之告訴人
    倒臥路旁，而未為任何救助或報警處理等積極行為，旋分騎
    機車搭載斯時在場哭泣而未為任何舉措之詹尹萱加速往中和
    方向逃離現場，途中將該機車大鎖棄置在某處，幸經路人及
    時發現上情，並撥打119電話求救，經救護人車於同日凌晨0
    時38分許抵達現場，旋將告訴人送往亞東醫院急診救治等事
    實，業據證人蕭宇棠於警詢及本院審理時證述明確，並經同
    案被告詹尹萱於警詢及偵查中供述、證人詹尹萱於本院審理
    時結證屬實，且有行動電話門號0000000000號、0000000000
    號、0000000000號資料查詢及通聯紀錄、亞東醫院98年11月
    25日診斷證明書暨99年7月6日亞歷字第0996410381號函文及
    所附之告訴人病歷紀錄、臺北縣政府消防局救護紀錄表等資
    料各1份、告訴人傷勢照片6張、告訴人案發時所騎乘之機車
    外觀照片 6張等件附卷可稽，被告翁廷宇對此亦多未爭執，
    是此部分之事實，自堪認定為真實。至被告翁廷宇雖陳稱其
    係與告訴人對話後，因告訴人未予理會，其始持機車大鎖揮
    擊之云云，然被告翁廷宇係趁告訴人未及注意之際，手持機
    車大鎖，自告訴人背後朝渠頭部右側偏後方處揮擊乙事，已
    據證人蕭宇棠於警詢及本院審理時證述明確，觀之告訴人頭
    部所受之傷勢與部位，堪信證人蕭宇棠所述渠係受偷擊乙情
    較為可採，又證人蕭宇棠於本院審訊時雖陳稱渠與詹尹萱在
    清水公園見面後，並未曾在現場發生爭吵云云，惟證人詹尹
    萱於本院審理時業已供稱渠因墮胎之事，與告訴人在清水公
    園內發生爭吵，且爭吵聲音還蠻大的等語無訛，被告翁廷宇
    亦堅稱其係因聽聞詹尹萱與告訴人之爭吵聲，始動手教訓告
    訴人等語在卷，況證人蕭宇棠於警詢時已證稱渠與詹尹萱在
    公園內因拿小孩之事而吵架等語明確，渠前揭於本院審訊時
    所為之供述，顯與事實未合，自非可信，再揆諸上開行動電
    話門號0000000000號通聯紀錄所示之通話時間及基地臺位置
    、亞東醫院函附之臺北縣政府消防局救護紀錄表所載之出勤
    通知、到達現場及送達醫院時間，復參諸證人蕭宇棠等陳述
    內容，可資認定本案案發相關經過之時間應如犯罪事實一所
    載，起訴書認被告翁廷宇等人係於凌晨 1時許，著手對告訴
    人實行重傷害之行為，自有誤會。
(二)刑法上殺人未遂、重傷未遂、傷害罪之區別，端在行為人犯
    罪之故意為如何，即行為人於下手加害時，究係出於使人死
    亡、重傷或傷害之明知或預見，並有意使之發生為斷，至被
    害人受傷部位與多寡、傷勢輕重程度如何、是否為致命部位
    及行為人所用之兇器，雖可藉為認定犯意究屬如何之心證，
    但僅足供為認定之重要參考資料，尚不能據為區別殺人未遂
    、重傷未遂與傷害之絕對、唯一之標準，猶須斟酌當時客觀
    環境、行為人下手之經過及其他具體情形加以判斷（最高法
    院18年上字第1309號、19年上字第718號、20年非字第104號
    、55年臺上字第1703號判例暨69年度臺上字第5155號、77年
    度臺上字第4246號、90年度臺上字第1897號、93年度臺上字
    第 618號判決意旨足資參照）。又殺人罪之成立，須於實施
    殺害時，即具有使其喪失生命之故意，倘缺乏此種故意，僅
    在使其成為重傷，而結果致重傷者，衹與使人受重傷之規定
    相當，要難遽以殺人未遂論處，最高法院著有48年臺上字第
    33號判例要旨可資覆按。準此，行為人於行為當時，主觀上
    是否係蓄意戕害他人生命、使人受重傷或傷害他人，除應斟
    酌其使用之兇器種類、攻擊之部位、行為時之態度、外顯表
    示外，尚應深入觀察、審究行為人與被害人平日之關係、衝
    突之起因、行為當時所受刺激等是否足以引起其殺人之動機
    、行為時現場之時空背景、下手力道之輕重、雙方武力優劣
    、行為手段是否猝然致被害人難以防備、被害人受傷之情形
    及攻擊後之後續動作等各項因素綜合加以研析，並參酌社會
    一般經驗法則為斷，資以認定其犯意之所在。再按刑法上之
    故意，分直接故意（確定故意）與間接故意（不確定故意）
    。行為人對於構成犯罪之事實，明知並有意使其發生者，為
    直接故意；行為人對於構成犯罪之事實，預見其發生而其發
    生並不違背其本意者，為間接故意。又刑法上之加重結果犯
    ，以行為人客觀上能預見其結果之發生而主觀上未預見為成
    立要件；如行為人對犯罪事實之發生，客觀上有預見之可能
    ，主觀上亦有預見，且不違背其本意，則屬間接故意之範疇
    （最高法院95年度臺上字第3887號、第4178號判決意旨參照
    ）。是以，刑法第277條第2項後段所規定之傷害致人於重傷
    罪，以行為人對於傷害行為有犯意，而對於重傷之結果，客
    觀上能預見而主觀上不預見者為限；如行為人對於重傷之結
    果主觀上有預見，而其結果又不違背其本意時，則屬同法第
    278條第1項之使人受重傷罪範圍，兩者迥不相同（最高法院
    88年度臺上字第7626號判決意旨可參）。查被告翁廷宇與告
    訴人互不相識，彼此間無任何血海深仇已如上述，當無僅因
    告訴人與同案被告詹尹萱間之感情衝突與爭執，即具有非置
    告訴人於死而後快，或即令告訴人死亡亦不違背其本意之殺
    人犯意，況其若有意致告訴人於死，以告訴人遭擊當場昏倒
    不醒人事之意識狀態而言，實屬輕而易舉之事，然被告翁廷
    宇、該綽號「阿承」、「羊咩」、「阿二」者皆未如是而為
    ，復無其他事證堪認被告翁廷宇等人確有殺人之故意，是被
    告翁廷宇等人俱無殺人之意，甚為顯然。惟按之頭部乃人體
    重要且脆弱之部位，若經任何外力硬物重擊，均足以造成人
    之身體受有重大且不能治療或難以治療傷害之可能，此乃吾
    人日常生活經驗所亟易體察知悉之事，而被告翁廷宇係智識
    思慮俱屬正常之成年人，依其社會生活之通常經驗與智識，
    對此應有認識，斷無諉為不知之理，又被告翁廷宇係手持質
    地堅硬之機車大鎖，自背後朝告訴人頭部右側偏後方處先後
    重擊5、6次，而非僅只1、2次，且告訴人係在毫無防備下猝
    遭此攻擊，始終未加還手抵抗，再被告翁廷宇係四人圍擊告
    訴人一人均如前述，可見其面對手無寸鐵毫無抵禦之告訴人
    ，在己方人數及局面較具優勢，且現場尚非屬打鬥混亂之情
    況下，猶下此重手，接續持機車大鎖揮擊告訴人之頭部多達
    5、6次，是被告翁廷宇等人雖可預見持機車大鎖朝告訴人頭
    部揮擊多次，將足以造成告訴人身體受有重大不治或難治傷
    害之可能，竟仍在憤憤難平下執意揮擊之，其等俱有使人受
    重傷結果亦不違背其等本意之間接故意，灼然明甚。被告翁
    廷宇及其辯護人前揭所辯無致人受重傷之故意云云，洵不足
    採。
(三)頭部乃人體重要且脆弱之部位，若經任何外力硬物重擊，已
    足以造成人之身體受有重大且不能治療或難以治療傷害之可
    能，自屬刑法第10條第4項第6款所稱之重傷。又按刑法第27
    8條第1項罪名之成立，既須行為人有使人受重傷之故意，尤
    須被害人已受重傷之結果，如僅行為人有使人受重傷之故意
    ，而被害人之傷害未至同法第10條第 4項各款之程度者，則
    其犯罪仍係未遂（最高法院著有24年上字第1944號判例要旨
    可參）。查告訴人頭部前揭所受之傷害，因及時送醫急救，
    且治療得宜，始未致重傷之結果業如上述，是被告翁廷宇等
    人雖已著手使告訴人受重傷行為之實行，惟其等犯罪尚屬未
    遂階段。再按刑法第27條第 1項前段規定，應減輕或免除其
    刑之中止未遂，包括已著手於犯罪行為之實行，而因己意中
    止及防止其結果之發生二者。前者係已著手實行犯罪行為，
    且其預期之不法侵害犯罪結果有實現可能，然依行為人主觀
    上之認知，所完成之犯罪行為尚不足以實現該不法侵害，而
    於此際因己意中止，即學說上所謂「未了未遂」或「著手未
    遂」之中止；後者則指所實行之犯罪行為，依行為人主觀上
    認知，已足以實現不法侵害，而出於己意積極採取防果行為
    以阻止不法侵害發生，即學說上所謂「既了未遂」或「實行
    未遂」之中止。於行為人主觀上，未了未遂之中止，因已實
    行之犯罪行為尚未足以造成不法侵害之程度，其出於己意，
    自發且終局地放棄犯罪之繼續實行，雖僅係單純「消極」停
    止犯行，然已足切斷其原來因實行犯罪所啟動之因果進程，
    使不發生不法侵害，此與既了未遂之中止，非僅以己意消極
    停止繼續其犯行，必須以「積極」防果行為阻止不法侵害發
    生，二者尚有其差異；又行為人若已著手於犯罪之實行，且
    其行為已有發生結果之危險，而於結果尚未發生前，縱因己
    意而消極中止其犯行，然未積極採取防果行為，而係另由第
    三人為防果之行為，致未發生結果者，仍屬因外力介入而致
    犯罪未遂之普通未遂即障礙未遂，而與中止未遂有間；又既
    了未遂之結果不發生，固不排除基於行為人之發動，邀獲他
    人之協助，而共同努力獲致結果不發生之情形，惟此與行為
    人所為防止結果發生之行為間，仍須具有重要關連性（最高
    法院99年度臺上字第3490號、92年度臺上字第2089號、86年
    度臺上字第1716號、88年度臺上字第3261號判決意旨可資參
    照）。另刑法第27條第 1項後段規定，「結果之不發生，非
    防止行為所致，而行為人已盡力為防止行為」之準中止犯，
    所稱已盡力為防止行為，乃依當時情況，行為人因衷心悛悔
    ，已誠摯努力，積極盡其防止之能事，而實行與有效防止結
    果行為，具有相當性之行為而言。亦即，至少須為與自己防
    止其結果之發生，可同視程度之努力者，始克相當。倘行為
    人僅消極停止其犯罪行為，並容忍外力之介入，致未發生結
    果；或其防止結果行為，尚有未盡，而係因外力之介入，致
    未發生結果者，仍屬障礙未遂，非準中止未遂，最高法院98
    年度臺上字第7359號判決意旨足資覆按。查被告翁廷宇持機
    車大鎖、該綽號「阿承」、「羊咩」、「阿二」者則分持棍
    棒合力接續揮擊告訴人頭部等部位，致告訴人受有頭部外傷
    併硬腦膜下腔出血、頭皮、臉部、口腔內多處撕裂傷等傷害
    亦如前述，而被告翁廷宇先持機車大鎖接續重擊告訴人頭部
    ，嗣因遭其同夥誤擊其手，乃改以徒手方式繼續毆擊告訴人
    ，迨其等見告訴人頭部出血，並倒臥在地後始行停手，旋即
    分騎機車逃離現場，此據被告翁廷宇供承在卷，可見其等斯
    時主觀上係認知前開接續揮擊告訴人頭部之行為，應已達於
    足使告訴人受重傷結果發生之程度，始未再續行下手加害之
    ，又告訴人顱內出血部分，雖無立即之生命危險，但有可能
    迅速惡化，此有亞東醫院上揭函文在卷可考，益徵告訴人遭
    被告翁廷宇等人擊昏而倒臥路旁，渠顱內出血情形如未予立
    即送醫救治，客觀上確有可能迅速惡化，致告訴人身體受有
    重大傷害，並因而不治或難治結果實現之可能，是被告翁廷
    宇等人雖就此罷手離去，然其等主觀上既認知所為已足以實
    現對告訴人重傷之侵害，又任令當時頭部受重擊、意識已呈
    昏迷狀態之告訴人倒臥在路旁，而未採取任何救助或報警處
    理等積極防果行為，以阻止不法侵害發生，幸經路人及時發
    現已有受重傷危險之告訴人，並經送醫急診救治，致告訴人
    之身體未生重大不治或難治之傷害結果，揆諸前揭說明，仍
    屬障礙未遂之情形，而與中止未遂或準中止未遂之要件自有
    未合。
(四)按有罪判決書對於被告否認犯罪所為有利之辯解，僅須將法
    律上阻卻犯罪成立及應為刑之減免等原因事實之主張，予以
    諭列即可，其他單純犯罪構成事實之否認及主張有利於己之
    犯罪動機，原判決縱未逐一予以判斷，亦非理由不備（最高
    法院81年度臺上字第2330號判決意旨可參），是被告翁廷宇
    其餘所辯，悉與前揭事證所顯現之事實不符，要屬事後飾卸
    推諉之詞，且非對法律上阻卻犯罪成立等原因事實為主張，
    爰不再逐一詳予論敘本院之判斷理由。
(五)綜上各節相互參佐，被告翁廷宇與該綽號「阿承」、「羊咩
    」、「阿二」者，共同於上揭時、地，基於使人受重傷之不
    確定故意之犯意聯絡，由被告翁廷宇手持機車大鎖自背後朝
    告訴人頭部右側偏後方處接續重擊5、6次，並徒手毆擊告訴
    人，該綽號「阿承」、「羊咩」、「阿二」者則分持棍棒合
    力揮擊告訴人之頭部及肩部等部位，致告訴人受有頭部外傷
    併硬腦膜下腔出血、頭皮、臉部、口腔內撕裂傷及右肩胛骨
    骨折等傷害，被告翁廷宇等人見告訴人頭部出血後，主觀上
    認知其等行為已足以實現使告訴人受重傷之結果發生，且告
    訴人頭部出血情形如未即送醫救治，客觀上確有可能迅速惡
    化，致告訴人身體受有重大傷害，並因而不治或難治結果實
    現之可能，其等始就此罷手，任令告訴人倒臥路旁，而未為
    任何救助或報警處理等積極防果舉措，旋即騎車逃離現場，
    幸經路人發現上情，及時送醫救治，告訴人身體始免於遭受
    重大不治或難治之傷害結果，而未遂其等使人受重傷之犯行
    ，洵堪認定，被告翁廷宇所辯無非空言圖飾，推諉杜撰，要
    屬事後脫責圖卸之詞，而其辯護人之辯護，亦有誤會，皆不
    足為憑採，本案事證已臻明確，應予依法論科。
三、論罪與科刑：
(一)核被告翁廷宇所為，係犯刑法第 278條第3項、第1項之使人
    受重傷未遂罪。被告翁廷宇與該綽號「阿承」、「羊咩」、
    「阿二」者間，有犯意聯絡及行為分擔，應論以共同正犯。
    又被告翁廷宇等人基於同一使人受重傷之犯意，共同於密切
    接近之時間及同一地點，先後以機車大鎖、棍棒等物合力揮
    擊告訴人，並徒手毆擊之，係侵害同一之法益，各自然行為
    之獨立性極為薄弱，依一般社會健全觀念，在時間差距上難
    以強行分開，應視為數個舉動之接續實行，合為包括之一行
    為予以評價，屬接續犯。再被告翁廷宇雖已著手於使人受重
    傷行為之實行，惟未生重傷之結果，其犯罪尚屬未遂，觀諸
    其犯罪手段與情節，仍允宜依刑法第25條第 2項規定，按既
    遂犯之刑度減輕其刑。
(二)爰審酌被告翁廷宇正值青壯，乃智識思慮俱屬正常之成年人
    ，對於人際間之相處往來，本應思及彼此尊重，如遇爭端或
    心有不平，猶應秉持理性與和平之態度處理與解決，斷不可
    動輒拳腳相向，甚至糾夥壯勢凌人，置他人身體安全於不顧
    ，任以機車大鎖等物自後重擊手無寸鐵之告訴人，致告訴人
    頭部等受有傷害，且險令告訴人受有重傷之結果，告訴人因
    此所受身體與心理上之痛苦自不言可喻，足見其惡性著非輕
    微，手段亦屬殘忍，其所為對社會治安之影響甚鉅，且其犯
    國家禁律而不畏，棄正當行為而不務，犯後仍飾詞圖卸，顯
    未能痛徹己非，復未能積極與告訴人達成民事和解或賠償渠
    所受之損害，實難認其有何悛悔之意，又其於本案之犯罪動
    機與目的，亦無有任何情堪憫恕或特別可原之處，所為誠屬
    不該，本應嚴懲不貸，惟念及其使人受重傷之不確定故意與
    直接、確定之故意，惡性畢竟有別，又其未曾受有論罪科刑
    及執行之情形，此有卷附臺灣高等法院被告前案紀錄表等件
    可參，素行尚非惡劣，兼衡酌其智識程度、犯罪時所受刺激
    、犯罪手段與情節、與告訴人互不相識、平日生活與家庭狀
    況等一切情狀，量處如主文第 1項所示之刑。至被告翁廷宇
    前揭所用之機車大鎖，既未據扣案，亦非違禁物，且被告翁
    廷宇亦供稱其犯案後已信手棄置在某處而不復得，顯已滅失
    ，爰不另為沒收之諭知。另按刑法第59條規定犯罪情狀顯可
    憫恕，認科以最低度刑仍嫌過重者，得酌量減輕其刑，此雖
    為法院依法得行使裁量之事項，然非漫無限制，必須犯罪另
    有特殊之原因、環境與情狀，在客觀上足以引起一般之同情
    ，認為即予宣告法定低度刑期，猶嫌過重者，始有其適用，
    最高法院著有24年上字第2246號、69年臺上字第4584號判例
    意旨可參。準此，為此項裁量減輕其刑時，必須就被告全部
    犯罪情狀予以審酌，在客觀上是否有足以引起社會上一般人
    之同情，而可憫恕之情形，始謂適法（最高法院88年度臺上
    字第6683號判決同旨可按）。查被告翁廷宇所為犯行及量刑
    時所審酌之情狀均已如前述，而其前開所為，衡諸卷內事證
    及常情事理，並無何等足以引起一般同情之客觀情狀而應予
    憫恕之處，爰不依刑法第59條酌減其刑，併予指明。
(三)按行為時因精神障礙或其他心智缺陷，致不能辨識其行為違
    法或欠缺依其辨識而行為之能力者，不罰；行為時因前項之
    原因，致其辨識行為違法或依其辨識而行為之能力，顯著減
    低者，得減輕其刑，刑法第19條第1項、第2項分別定有明文
    。94年2月2日修正公布，並自95年7月1日起施行之刑法上開
    條文，關於責任能力有無之判斷標準，係採生理學及心理學
    之混合立法體例，就生理原因部分，以行為人有無精神障礙
    或其他心智缺陷為準，而心理結果部分，則以行為人之辨識
    其行為違法，或依其辨識而行為之能力，是否係全然欠缺或
    顯著減低為斷；前者，可依醫學專家之鑑定結果為據，倘行
    為人確有精神疾病或智能不足等生理上原因，則由法院就心
    理結果部分，判斷行為人是否因此等生理原因，而影響其是
    非辨識或行為控制之能力，此觀該條項之修正理由即明；亦
    即，行為人之是非辨識或行為控制能力是否全然欠缺，抑或
    係顯著減低之判斷標準，應在於行為人是否因上開生理上之
    原因而喪失或減損其社會判斷力，所謂對於外界事務之知覺
    理會及判斷作用，殊非指生理之知覺意識能力，而係指心理
    上對外溝通感受與內在意欲控制之能力，又行為人之精神狀
    態究竟有無精神障礙或其他心智缺陷，固屬精神醫學之專門
    學問，非有專門精神醫學研究之人予以診察鑑定，自不易判
    斷之，但行為人辨識其行為違法或依其辨識而行為之能力是
    否全然欠缺或顯著減低，仍屬刑法行為有責性之判斷範圍，
    其認定本應由法院依職權為之，不應再將之視為一種單純之
    醫學或心理學上概念，進而以此概念代替法院之判斷，是雖
    經醫學專家鑑定行為人之精神狀態，並提供某種概念，此不
    過作為法院判斷行為有責性之資料之一而已，猶非為唯一之
    決定標準，法院自應綜合全案調查所得證據資料，以判斷行
    為人於行為時，有無是非辨識或行為控制能力全然欠缺或顯
    著減低之情事。查被告翁廷宇雖罹有憂鬱症、情感性精神病
    ，此有行政院衛生署雙和醫院診斷證明書在卷可參，然觀諸
    其於98年11月25日警詢時，對於警員所詢均能理解，並詳為
    陳述，對與案情至關重要之處，猶能避重就輕，虛詞以應，
    企圖保全自我及他人，可見被告翁廷宇於本案初發之警詢過
    程，神智思慮及精神狀況俱屬正常，事物理解、認知記憶與
    應答陳述能力亦無異狀，言談間並無重大乖離現實或妄想之
    處，又觀以其於本院應訊及法庭活動參與過程中，就所訊之
    應答內容、眼神、表情及行為舉止等情形，皆未有迥異於常
    人之外在表現，且其就攻擊他人成傷為犯罪行為，當有所悉
    等項綜合判斷，足認被告翁廷宇於案發之初，在是非辨識與
    行為控制上並無困難，且無難以瞭解社會群體生活規範之表
    徵，又其能明確理解及說明事物間之因果關係，對於生活感
    官認知與處理並無障礙，是被告翁廷宇生理上或有如上之精
    神障礙，惟其於本案行為時之是非辨識能力及行為控制能力
    ，並未因此生理上之原因，致有全然欠缺或顯著減低之心理
    結果，本案自無刑法第19條第1項、第2項之適用。從而，被
    告翁廷宇是否另有精神障礙或其他心智缺陷之生理原因，業
    已不影響其在本案具有完全責任能力之判斷，核無調查之必
    要，況其辯護人對此亦未聲請調查證據，爰不另行囑託鑑定
    ，附此敘明。
參、無罪部分：
一、公訴意旨另以：被告詹尹萱與告訴人蕭宇棠原為男女朋友，
    因感情問題雙方發生爭執，被告詹尹萱竟心生不滿，基於重
    傷害之犯意，於98年11月21日晚間某時，撥打電話教唆同案
    被告翁廷宇重傷告訴人，同案被告翁廷宇明知毆打他人頭部
    可能造成對方重大難治之傷害結果，仍於98年11月22日 1時
    許，由被告詹尹萱負責撥打電話誘使告訴人前往臺北縣土城
    市○○路與延吉街口之清水公園，告訴人一抵達該公園後，
    同案被告翁廷宇夥同該綽號「阿承」、「羊咩」、「阿二」
    者共同基於重傷害之犯意聯絡，分持機車大鎖、棍棒等物蜂
    擁而上，自告訴人背後重擊渠頭部及手部，致告訴人受有頭
    部外傷併硬腦膜下腔出血、頭皮、臉部、口腔撕裂傷及右肩
    胛骨骨折之傷害，告訴人遭同案被告翁廷宇等人毆傷後，經
    路人報案送往亞東醫院醫治，渠頭部未達完全毀敗或嚴重減
    損之重傷程度而未遂，因認被告詹尹萱涉犯刑法第278條第3
    項、第1項、第29條第1項之教唆重傷害未遂罪嫌云云。
二、按犯罪事實應依證據認定之，無證據不得認定犯罪事實；又
    不能證明被告犯罪者，應諭知無罪之判決，刑事訴訟法第15
    4條第2項、第301條第1項分別定有明文。次按事實之認定，
    應憑證據，如未能發現相當證據，或證據不足以證明，自不
    能以推測或擬制之方法，以為裁判基礎；而刑事訴訟法上所
    謂認定犯罪事實之證據，係指足以認定被告確有犯罪行為之
    積極證據而言，該項證據自須適合於被告犯罪事實之認定，
    始得採為斷罪資料；又認定犯罪事實所憑之證據，雖不以直
    接證據為限，間接證據亦包括在內，然而無論直接或間接證
    據，其為訴訟上之證明，須於通常一般之人均不致有所懷疑
    ，而得確信其為真實之程度者，始得據為有罪之認定，倘其
    證明尚未達到此一程度，而有合理之懷疑存在時，即無從為
    有罪之認定；至採用間接證據時，必其所成立之證據，在直
    接關係上，雖僅足以證明他項事實，而由此他項事實，本於
    推理之作用足以證明待證事實者，方為合法，若憑空之推想
    ，並非間接證據；再認定不利於被告之事實，須依積極證據
    ，苟積極證據不足為不利於被告事實之認定時，即應為有利
    於被告之認定，更不必有何有利之證據，最高法院分別著有
    40年臺上字第86號、29年上字第3105號、76年臺上字第4986
    號、32年上字第67號暨30年上字第 816號判例意旨可資參照
    。又按刑事訴訟法規定被告有緘默權，被告基於「不自證己
    罪原則」，既無供述之義務，亦無真實陳述之義務，同時亦
    不負自證清白之責任，自不能因被告未能提出證據資料證明
    其無罪，即反執此認定有罪，況法院審理刑事案件，檢察官
    之地位與民事原告地位相當，對於控訴被告犯罪事實之證明
    責任，自包括提出證據之責任與使法院相信被告確有犯罪事
    實之心證責任，此須使法院無合理之懷疑，始得認定被告有
    罪，而被告在訴訟上所為之辯解，衹須達於對起訴事證提出
    合理質疑之程度為已足，檢察官如對被告所舉反證仍有爭執
    ，即應依刑事訴訟法第 161條規定積極舉證釋疑，縱被告空
    言否認被訴之犯罪事實，猶毋庸令其負自證無罪之責任（最
    高法院92年度臺上字第2753號、97年度臺上字第3099號判決
    意旨可參）。矧觀諸法治國家下之刑事訴訟三方構造關係，
    代表國家公益追訴犯罪之檢察官，其職責除提起公訴外，尚
    須蒞庭參與法庭之攻防活動以維持公訴，而兼負有說服之責
    ，其舉證責任之目的，乃在充分證明被告確有如公訴所指之
    犯罪事實，從而其舉證責任應存在於刑事訴訟程序之全程，
    倘其舉證不完全或不足以使法院產生有罪之確信時，即難謂
    已盡終局、實質之舉證責任，是刑事訴訟程序中，檢察官既
    為程序當事人之一，其就用以證明犯罪事實之所有證據資料
    ，本即負有蒐集、提出及說服之責，刑事訴訟法第161條第1
    項規定「檢察官就被告犯罪事實，應負舉證責任，並指出證
    明之方法」即明斯旨；至於91年2月8日修正前同法第 163條
    第1項及修正後同條第2項關於法院調查證據之規定，乃指法
    院應於訴訟當事人舉證之範圍內，依職權或聲請，循同法第
    164 條以下關於證據調查之程序及方法而為調查，以將檢察
    官及其他當事人之舉證，轉換為法院之證據認知，究明證據
    資料之證據能力與證明力，非謂法院得逾越公正第三者之地
    位，取代檢察官而自行蒐集證據，否則不啻破壞訴訟之三方
    關係，並衍生由法院證明被告犯罪或檢察官與法院協同證明
    被告犯罪等嚴重悖離法治國原則之結果，進而影響人民對於
    法院中立客觀之信賴。最高法院就此亦指明，法院固得依職
    權調查證據，但並無蒐集證據之義務，蒐集證據乃檢察官之
    職責，事實審法院應以調查證據為其主要職責，刑事訴訟法
    第 379條第10款所定應於審判期日調查之證據而未予調查之
    違法，解釋上應不包括蒐集證據在內，其調查之範圍，以審
    判中案內所存在之一切證據為限，案內所不存在之證據，即
    不能責令法院為發現真實，應依職權從各方面蒐集證據（87
    年度臺非字第 1號、90年度臺上字第4513號判決意旨可資參
    照）。倘檢察官所提出之證據，不足為被告有罪之積極證明
    ，或其指出證明之方法，無從說服法院以形成被告有罪之心
    證，基於無罪推定之原則，自應為被告無罪判決之諭知，最
    高法院92年臺上字第 128號判例要旨可資覆按。是以，無罪
    推定原則係針對犯罪事實為論罪科刑前提之程序上原則，使
    無罪責無刑罰之實體法原則，反映於訴訟法上不能證明犯罪
    即應為無罪判決之規定，而此反應於刑事訴訟程序之舉證責
    任，乃指檢察官就被告犯罪事實存在之舉證未盡時，即受控
    訴無效判斷之不利益結果。又犯罪事實存在與否，亦即所謂
    事實真偽不明之情況，刑事訴訟法並非指真偽程度各半之情
    形，基於無罪推定原則，祇要未達證明犯罪事實確實存在之
    程度即適，此乃因刑事訴訟係以國家對於被告之犯罪事實，
    為適用刑罰法律，而形成並確定具體刑罰權，動輒剝奪人民
    基本權利，故而對於犯罪事實存在與否之證明程度要求特高
    ，是刑事訴訟程序之舉證責任，在於超越合理可疑程度之高
    度證明無法達成，而事實仍陷於真偽不明時，即啟動其機能
    ，以判斷舉證責任負擔者之敗訴責任。再按刑事訴訟法第16
    1條、第163條修正後，檢察官於公判庭中對於犯罪事實存在
    所應負之舉證責任，將無法假藉任何理由脫免，而使實質舉
    證責任任意轉嫁予被告負擔，甚或濫以法院為發見絕對真實
    ，應盡職權調查能事之詞，令舉證責任分配與無罪推定原則
    遁入法院職權調查之保護，而形同虛設，致被告在訴訟全程
    均蒙上受有罪推定之陰影與壓力，亦嚴重破壞法治國之法院
    應本公正第三人之聽訟地位，不應過度職權介入事實調查之
    司法本質，使人誤以法院假藉發見真實之名，協助控訴之一
    方打擊被告，破毀訴訟制度之核心價值，且令被告無法適時
    受憲法公正審判程序之保障，尤以社會民心普遍望治甚切，
    職司訴訟程序控訴之一方，並兼負偵查主體之檢察官，更應
    善盡其證據蒐集、提出及說服之責，使刑事訴訟審判程序之
    核心得聚集於法庭活動以現有證據為攻防辯論，而非期待法
    院依職權調查證據，以補足檢察官舉證程度之不足，致有違
    憲法權力分立原則之虞。質言之，在刑事訴訟法改採當事人
    進行主義之訴訟架構下，檢察官在公判庭上無法就被告犯罪
    事實證明至超越合理可疑之程度時，法院基於中立第三人之
    立場，即應對被告諭知無罪之判決，不應逾越檢察官之舉證
    範圍，再依職權進行證據之蒐集與調查，如此方有助於檢察
    官舉證責任之落實，亦使院檢雙方角色、權責分明，各自嚴
    守職務本分，不再由法院接續糾問被告，以落實憲法公平法
    院之理念。另按刑法第29條第 1項之教唆犯係指行為人對於
    本無犯罪意思，或雖有犯罪意思，而尚未決定之特定人，基
    於教唆犯罪之故意，唆使其產生犯罪之決意者而言。其教唆
    他人犯罪之方法，則無所限制，無論以言語慫恿，或以文字
    挑撥，或以勢利引誘，或以感情刺激，或以情面委託固皆無
    不可（最高法院91年度臺上字第 729號判決意旨可參），惟
    仍須以故意唆令他人決意實行犯罪為成立要件。
三、公訴意旨認被告詹尹萱涉有教唆重傷未遂罪嫌，無非係以被
    告詹尹萱於警詢及偵查中之供述、同案被告翁廷宇於警詢及
    偵查中之供述、告訴人蕭宇棠於警詢及偵查中之指訴、亞東
    醫院診斷證明書暨99年7月6日亞歷字第0996410381號函文及
    告訴人病歷影印資料各1份、告訴人受傷照片6張、手機簡訊
    翻拍照片2紙、雙向通聯紀錄2份等件資為論據，此外別無其
    他積極證據。訊據被告詹尹萱固坦承其於案發前，因己墮胎
    認告訴人失信未盡照護等事，而與告訴人發生爭吵後，確有
    使用上開行動電話與同案被告翁廷宇多所聯絡，並相約外出
    聊天，嗣則以前揭行動電話央求告訴人至清水公園載其返家
    ，而告訴人在清水公園遭同案被告翁廷宇等人毆擊時，其亦
    在場，且未阻止同案被告翁廷宇等人之行為，其事後亦曾以
    上揭行動電話傳送簡訊向告訴人道歉等事實，惟堅詞否認有
    何教唆同案被告翁廷宇等人共同使告訴人受重傷未遂之犯行
    ，辯稱：其愛著告訴人，不可能叫同案被告翁廷宇毆打告訴
    人，實際上亦未以電話或當面要翁廷宇傷害或教訓告訴人等
    語，辯護人則為其辯以：被告詹尹萱既肯為告訴人人工流產
    2 次，表示其深愛告訴人，縱彼此間就人工流產之事而生爭
    執，但此爭執細故，實難認達深仇大恨而須重傷告訴人方得
    快慰之程度，客觀上並無傷害告訴人之動機，又其因與告訴
    人發生爭執，自覺委屈，在無人可訴苦下，乃撥打行動電話
    予其國中同學即同案被告翁廷宇訴苦，並約在金城路上「肯
    德雞」見面，同案被告翁廷宇嗣載其至清水公園，翁廷宇旋
    即離去後，其以行動電話叫告訴人至該公園載其返家，告訴
    人到達後，二人又因流產之事發生爭執，此時有數人出現並
    毆打告訴人，其一時害怕而哭泣，且不知所措，假使被告詹
    尹萱有教唆同案被告翁廷宇毆打告訴人之動機，即表示其痛
    恨告訴人，則告訴人遭人毆打時，其當無哭泣之必要，其事
    後傳道歉簡訊予告訴人，乃因其將上開與告訴人發生爭執所
    受委屈告以同案被告翁廷宇，致翁廷宇個人衝動而對告訴人
    為傷害行為，表示關心與抱歉之情緒，並非承認其有教唆同
    案被告翁廷宇對告訴人實行傷害行為，再同案被告翁廷宇之
    所以毆打告訴人，乃係伊當時在該公園附近，聽見其與告訴
    人在公園內爭吵，感覺其被告訴人欺負，同案被告翁廷宇一
    時衝動，隨手拿起機車大鎖毆打告訴人，是伊基於一時氣憤
    所為之突發行為，並非經過被告詹尹萱授意或教唆而為之，
    其並無任何教唆傷害或教唆重傷之故意及行為，另以機車大
    鎖及棍棒攻擊他人所造成之傷害，非如刀械等物會造成嚴重
    穿刺傷，是同案被告翁廷宇果係受被告詹尹萱之教唆而有使
    告訴人受重傷之決意，衡情當準備傷害性更大之兇器為之，
    可見同案被告翁廷宇並非因受教唆而使告訴人成傷等語。
四、經查：
(一)證人蕭宇棠於本院100年2月15日審理時固結證：「（問：98
    年11月22日凌晨，你為何會到土城市○○路跟延吉街口之清
    水公園？）因為詹尹萱說她身體不舒服，要我過去接她」、
    「（問：你被毆打的時候，被告詹尹萱在旁邊做什麼？）就
    坐在那裡哭」、「（問：除了哭之外，詹尹萱有無其他的動
    作？）沒有」、「（問：你知道詹尹萱為什麼哭嗎？）不知
    道」、「（問：你在被毆打的時候，有聽到詹尹萱說不要再
    打了之類的話嗎？）沒有」、「（問：你被毆打之後，是何
    人幫你送醫院？）好像是路人」、「（問：你有沒有跟詹尹
    萱一起去把小孩拿掉？）有」、「（問：你們是在什麼時候
    去拿掉小孩的？）我被毆打前兩天」等語，證人翁廷宇於本
    院100年1月13日審理時則結稱：「（問：你們幾人在打蕭宇
    棠時，詹尹萱在旁邊做什麼事情？）她在哭，沒有做其他的
    動作」、「（問：詹尹萱是怎麼離開的？）我朋友載她回家
    的」、「（問：為什麼不是你載詹尹萱回家？）因為我那時
    候很緊張，所以才由朋友載」等語，俱屬明確，被告詹尹萱
    亦供承翁廷宇等人在毆打告訴人時，其在椅子上大哭等語在
    卷，足認同案被告翁廷宇毆擊告訴人時，被告詹尹萱全程在
    場，且僅在旁哭泣，而未實際出言或以行動制止同案被告翁
    廷宇等人，亦未報警處理或將告訴人送醫救治等事實為真實
    ，然以告訴人遭擊時，被告詹尹萱在場目睹而未予及時阻止
    或呼救等情，究否得逕認被告詹尹萱事前即已知情，並有唆
    令同案被告翁廷宇等人決意對告訴人毆擊成傷或受渠重傷之
    故意，顯非令人無疑，復衡以被告詹尹萱於案發時係一接受
    人工流產未久，身心尚屬孱弱之女子，獨自於深夜之公園內
    ，面對四名成年男子手持棍棒等物品突襲毆擊告訴人，其中
    尚有其好友即同案被告翁廷宇參與在內，其斯時手足之無措
    ，不知如何為是，而以哭泣反應其情緒與無助，猶與一般常
    情非悖，況依其在旁哭泣之反應，顯與一般教唆者唆令他人
    實行犯罪，己在場則冷眼旁觀、熟視無睹之情形有間，而其
    事後未報警處理或將告訴人送醫救治，當係在面對救助男友
    與保全好友之兩難抉擇下，不得已而選擇迴護好友所致，此
    與常情仍屬相合，尚難執此遽認其有教唆同案被告翁廷宇等
    人決意對告訴人毆擊成傷或使渠受重傷之故意與行為。
(二)行動電話門號0000000000號、0000000000號於本案案發時均
    為被告詹尹萱所持用，行動電話門號0000000000號則為同案
    被告翁廷宇所使用，而告訴人所持用之行動電話門號係0000
    000000號，此據被告詹尹萱、同案被告翁廷宇、告訴人分別
    供認在卷，又被告詹尹萱於98年11月21日晚間 9時48分33秒
    、同時52分49秒、同晚10時10分 7秒，先後持用上開行動電
    話門號撥至同案被告翁廷宇所使用之前揭行動電話門號，通
    話時間各為 152秒、11秒、10秒，同案翁廷宇則分別於同晚
    10時12分14秒、同時15分38秒回撥，通話時間各為89秒、16
    秒，被告詹尹萱再於同時16分12秒聯繫同案被告翁廷宇，通
    話時間為28秒，同案被告翁廷宇於同時24分 5秒、同時28分
    44秒再度回撥，通話時間各為12秒，迨於同日晚間11時23分
    33秒，被告詹尹萱始再行使用上開行動電話，並先後與告訴
    人通話聯繫各 117秒、10秒、59秒，嗣於同日晚間11時51分
    50秒，同案被告翁廷宇再度使用前開行動電話與被告詹尹萱
    聯絡，通話時間係11秒，被告詹尹萱旋於同時52分24秒，再
    以其使用之行動電話門號聯繫告訴人，通話時間為22秒，嗣
    被告詹尹萱復於同時53分13秒、同時53分54秒、同時58分30
    秒，先後與同案被告翁廷宇使用之前揭行動電話門號聯絡，
    通話時間各為11秒、33秒、16秒，同案被告翁廷宇則於翌日
    凌晨0時2分22秒，回撥至被告詹尹萱所持用之行動電話，通
    話時間為 7秒等情，有行動電話門號0000000000號、000000
    0000號通聯紀錄附卷可據，是被告詹尹萱與同案被告翁廷宇
    於案發前 4小時內固有13次之通話紀錄，惟依證人翁廷宇及
    被告詹尹萱之供述，並參酌證人蕭宇棠所證述及上開通聯紀
    錄所示內容可知，被告詹尹萱於案發前，確因其受人工流產
    認告訴人失信未盡照護等事，而與告訴人發生爭吵後，其自
    覺委屈，乃於98年11月21日晚間 9時48分至同日晚間10時28
    分許間，先後以上揭行動電話門號與同案被告翁廷宇相互連
    繫及哭訴上情，二人並約定在金城路上之速食店見面，迨二
    人碰面後，即未再用行動電話相互連絡，而係由同案被告翁
    廷宇騎乘機車附載被告詹尹萱至清水公園內聽其訴苦，嗣被
    告詹尹萱則於同日晚間11時23分、同時25分、同時41分許，
    撥打告訴人使用之行動電話央求渠至清水公園載其返家，告
    訴人雖應允之，惟未立即出現等事實，應屬信而有徵，是被
    告詹尹萱與同案被告翁廷宇間之電話通訊次數與時間，雖可
    認尚屬頻繁，然既有上述之原因，亦與常情相合，自不能據
    此推論其二人於此期間之電話通聯，即為被告詹尹萱連絡教
    唆同案被告翁廷宇決意使告訴人受重傷或成傷之情事。又同
    案被告翁廷宇於案發當日晚間11時51分許，曾以行動電話與
    被告詹尹萱連繫業如前述，苟被告詹尹萱確曾唆使同案被告
    翁廷宇使告訴人受重傷或成傷，並由被告詹尹萱設局誘使告
    訴人在清水公園出現，以利就近埋伏之同案被告翁廷宇等人
    下手實行其所教唆之犯罪，則同案被告翁廷宇既已埋伏在公
    園附近監視現場動靜，按理復何須撥打上開電話與被告詹尹
    萱連繫，此反徵被告詹尹萱向同案被告翁廷宇表示欲電請告
    訴人載其返家，同案被告翁廷宇乃因此先行離去清水公園，
    嗣翁廷宇則基於關懷之情，以電話確認告訴人已應允搭載被
    告詹尹萱返家之事，非無可能，而被告詹尹萱於同日晚間11
    時52分許，再度電聯告訴人乙事，當係其不耐等候而電催告
    訴人儘速抵達。再者，被告詹尹萱因此若再覺未受告訴人重
    視，復於同日晚間11時53分至同時58分許間，與同案被告翁
    廷宇相互以行動電話連繫 4次而訴說委屈，同案被告翁廷宇
    為免被告詹尹萱深夜一人在公園內發生意外，乃折返清水公
    園，並於98年11月22日凌晨0時2分許，與被告詹尹萱電話連
    繫，確認其仍在公園內，按諸常情事理，亦非絕無可能，況
    同案被告翁廷宇等人果係受被告詹尹萱之唆使，而有使告訴
    人受重傷之決心，則以其等既有尚屬充裕之時間可預作準備
    ，理當隨身攜帶其他危險性更大之兇器以為之，何以僅以現
    場隨手可得之物品資為行兇之器具，此與常情顯未相合。矧
    前揭電話通聯既無通話內容以資查明唆使之事究屬如何，殊
    難徒憑通聯次數與時間，遽認被告詹尹萱有教唆同案被告翁
    廷宇等人下手使告訴人受重傷或成傷之犯行。
(三)證人蕭宇棠於本院100年2月15日審理時結稱：「（問：你與
    被告詹尹萱是何關係？）之前是男女朋友」、「（問：你跟
    詹尹萱之前是男女朋友，交往了多久？）1 年左右」、「（
    問：平常相處狀況如何？）還可以」、「（問：到你被毆打
    之前，你和詹尹萱當時的感情狀態怎麼樣？）會吵吵鬧鬧」
    、「（問：會因為什麼事情吵鬧？）多半都是因為拿小孩的
    事情，還有我不關心她之類的」、「（問：因為拿掉小孩這
    件事情，詹尹萱那時候的情緒有沒有什麼異狀？）沒有，但
    是會跟我吵鬧，會要我照顧他」、「（問：詹尹萱那時候跟
    你吵鬧的時候，有提到什麼樣的事情嗎？）沒有」、「（問
    ：有沒有提到說要對你不利之類的話？）都沒有」、「（問
    ：你們那時候有講到要分手嗎？）有，但還沒有分手，是我
    提出要分手的」、「（問：要分手的原因是什麼？）因為個
    性不合」、「（問：詹尹萱對於你提出要分手，她可以接受
    嗎？）她不能接受，她就說個性可以改」等語屬實，則被告
    詹尹萱於案發前固曾因人工流產等事而與告訴人發生爭吵，
    惟衡以其與告訴人間之男女私情，其是否僅因此等感情變故
    ，即引發使告訴人受重傷或成傷之動機，容有疑義，況以告
    訴人遭人毆擊之際，被告詹尹萱既在場全程目睹案發經過，
    仍無任何喝令助勢或冷眼旁觀之情，反在旁哭泣已如前述，
    苟其有唆令他人傷害告訴人之動機，衡情何以致此。再被告
    詹尹萱事後利用行動電話傳送簡訊予告訴人，並表明道歉之
    意，此雖有簡訊翻拍照片在卷可參，惟被告詹尹萱所辯此舉
    係因其將上開與告訴人發生爭執所受委屈告之同案被告翁廷
    宇，致同案被告翁廷宇一時衝動、不理智，而對告訴人為傷
    害行為所表示之關心與抱歉等語，衡情仍非絕無可能，亦難
    執此事後道歉之情，逕認被告詹尹萱有唆使他人傷害告訴人
    或使告訴人受重傷之故意，而須對同案被告翁廷宇等人所為
    使告訴人受重傷未遂之犯行，負其造意教唆之責，是公訴人
    援用被告詹尹萱事後向告訴人道歉之事證，仍不足資為本案
    不利被告詹尹萱之認定依據。
(四)被告詹尹萱始終否認有教唆同案被告翁廷宇等人下手使告訴
    人受重傷或成傷之事實，又參以證人翁廷宇於本院100年1月
    13日審理時所結稱：「（問：你跟詹尹萱的交情好不好？）
    多年的朋友，交情不錯」、「（問：後來你為何載詹尹萱去
    清水公園？）陪她過去散散心」、「（問：你載她去清水公
    園時，是否就已經知道蕭宇棠會過去？）後來才知道，是我
    要離開公園之前，詹尹萱說她要打電話給蕭宇棠，請蕭宇棠
    來接她，所以我才知道。後來我就先走了」、「（問：為何
    詹尹萱還需要再打 4通電話給你？）我那時候並沒有跟詹尹
    萱說我在附近，當時她難過在哭，我就安慰她，我並沒有跟
    她說我就在附近，也沒有多說什麼」、「（問：詹尹萱跟你
    訴苦的內容是什麼？）就說她很難過，是有關墮胎的事情」
    、「（問：詹尹萱有無叫你做什麼？）沒有」、「（問：你
    跟詹尹萱見面之後，詹尹萱有沒有請求你出面教訓蕭宇棠？
    ）沒有」、「（問：或者詹尹萱有沒有用其他默示的方式或
    者不是明講的方式，讓你覺得你應該出面教訓蕭宇棠？）沒
    有，純粹是我臨時起意，因為我看不過去，想教訓蕭宇棠」
    、「（問：為何你的朋友要跟著你去毆打蕭宇棠？）因為蕭
    宇棠跟詹尹萱對話的時候很兇，感覺男生欺負女生，所以他
    們也看不下去」、「（問：你們要動手毆打蕭宇棠時，是誰
    提議的？）我跟我朋友同時，因為大家都看不下去」等語在
    卷，核與被告詹尹萱之供述大致相符，而同案被告翁廷宇所
    涉使人受重傷未遂之犯行，業經告訴人提起刑事附帶民事訴
    訟，並請求被告詹尹萱與翁廷宇應連帶給付新臺幣2,146,51
    9元乙節，有本院99年度附民字第564號全卷可參，若非被告
    詹尹萱確實未教唆同案被告翁廷宇下手實行使告訴人受重傷
    或成傷之犯行，同案被告翁廷宇為減輕己之損害賠償負擔，
    應不可能諉稱被告詹尹萱未為教唆犯罪之行為，故意使其免
    負連帶賠償之責，再同案被告翁廷宇對於被告詹尹萱與告訴
    人間之感情問題，若謂此非關己自身利益之事，苟非被告詹
    尹萱之唆令決意，何有自陷危險之必要，而下手使告訴人受
    重傷未遂，此論乍言或非無可能，然以同案被告翁廷宇與被
    告詹尹萱既係同窗多年之好友，且年輕氣熾之翁廷宇見被告
    詹尹萱一弱女子遭受告訴人之委屈，一時怒火中燒，主動為
    好友打抱不平，而出於己意下手傷害告訴人，仍與一般常情
    事理無何相違，足徵證人翁廷宇上揭證述內容應屬實在，堪
    以認定被告詹尹萱並未教唆同案被告翁廷宇等人著手實行使
    告訴人受重傷而未遂或唆令告訴人受傷之犯行。至卷附之亞
    東醫院診斷證明書、函文及告訴人病歷影印資料、告訴人受
    傷照片等證據資料，僅得證明告訴人身體確受有傷害，且有
    受重傷之危險，然尚難持此遽認被告詹尹萱有教唆他人犯罪
    之犯行。
五、綜上所述，公訴人所指被告詹尹萱教唆同案被告翁廷宇等人
    著手實行使告訴人受重傷而未遂之犯行，除告訴人之指訴、
    行動電話通聯紀錄及簡訊翻拍照片外，尚無其他確切證據足
    資佐證被告詹尹萱涉有教唆犯罪之故意與行為。本案毋論依
    公訴人所舉之證據與指出之證明方法，抑或本院已盡調查之
    能事所得之證據，客觀上均未達於使通常一般之人不致有所
    懷疑，而得確信被告詹尹萱有如公訴人所指之教唆使人受重
    傷未遂犯行應為真實，則被告詹尹萱是否確有教唆犯罪之犯
    行，容有合理之懷疑存在。此外，復查無其他積極證據足資
    證明被告詹尹萱確有公訴人所指之教唆犯罪犯行，本院無從
    形成被告詹尹萱有罪之心證，自不得率爾入人於罪，揆諸前
    開規定與說明，既不能證明被告詹尹萱犯罪，自應為無罪之
    諭知，以昭審慎。
據上論斷，應依刑事訴訟法第299條第1項前段、第301條第1項，
刑法第28條、第278條第3項、第1項、第25條第2項，判決如主文
。
本案經檢察官陳世錚到庭執行職務
中    華    民    國   100    年    3     月    11    日
                  刑事第十七庭  審判長法  官  陳信旗
                                      法  官  俞秀美
                                      法  官  劉正偉
上列正本證明與原本無異。
如不服本判決，應於判決送達後10日內敘明上訴理由，向本院提
出上訴狀 (應附繕本) ，上訴於臺灣高等法院。其未敘述上訴理
由者，應於上訴期間屆滿後20日內向本院補提理由書「切勿逕送
上級法院」。
                                      書記官  楊雅芳
中    華    民    國   100    年    3     月    23    日
附錄論罪法條全文：
中華民國刑法第278條：
使人受重傷者，處5年以上12年以下有期徒刑。
犯前項之罪因而致人於死者，處無期徒刑或7年以上有期徒刑。
第1項之未遂犯罰之。